【裁判字號】    97,上易,969
【裁判日期】    980120
【裁判案由】    損害賠償等
【裁判全文】
臺灣高等法院民事判決                 97年度上易字第969號
  上  訴  人  甲○○
  被  上訴人  乙○○
上列當事人間請求損害賠償等事件，上訴人對於中華民國97年9
月22日臺灣臺北地方法院97年度訴字第4670號第一審判決提起上
訴，本院於98年1月6日言詞辯論終結，判決如下：
    主    文
上訴駁回。
第二審訴訟費用由上訴人負擔。
    事    實    及    理    由
一、上訴人主張：兩造原為夫妻，被上訴人持民國（下同）93年
    7月19日台灣台北地方法院93年度家全字第58號假扣押裁定
    （下稱系爭假扣押裁定），聲請查封上訴人所有如附表所示
    9筆房地（下稱系爭房地）。嗣被上訴人提起台灣台北地方
    法院93年重家字第23號分配剩餘財產之訴，然遭駁回確定；
    上訴人遂聲請台灣台北地方法院97年度家聲字第303號裁定
    撤銷假扣押。茲上訴人前以系爭房地為擔保，向訴外人台北
    富邦銀行借貸，因假扣押而無法轉換為訴外人國泰世華銀行
    較低利率之房貸，損失利息差額達新台幣（下同）38萬元。
    爰依民事訴訟法第531條第1項訴請被上訴人支付38萬元本息
    等語（於原審聲請：被上訴人應給付上訴人60萬元，及自起
    訴狀繕本送達翌日起至清償日止，按年息5%計算之利息。原
    審為上訴人全部敗訴判決，上訴人就其中38萬元本息敗訴部
    分提起上訴，其餘部分未上訴）。並上訴聲明：(一)原判決不
    利於上訴人下列部分廢棄。(二)被上訴人應給付上訴人38萬元
    ，及自起訴狀影本送達翌日起至清償日止按年息百分之五計
    算之利息。
二、被上訴人則以：被上訴人並非惡意假扣押系爭房地，且上訴
    人並未受有損害，無從請求損害賠償等語，資為抗辯。並答
    辯聲明：上訴駁回。
三、兩造不爭執事實：
  (一)兩造本係夫妻。被上訴人前持系爭假扣押裁定，於93年間假
    扣押系爭房地。
  (二)被上訴人提起分配剩餘財產之訴，經台灣台北地方法院93年
    重家字第23號判決駁回其請求，被上訴人提起上訴，經本院
    96度重家上字第91號裁定駁回上訴確定。上訴人遂聲請撤銷
    假扣押裁定，經97年7月25日台灣台北地方法院97年度家聲
    字第303號裁定撤銷假扣押，上訴人據此除去系爭房地假扣
    押。
四、上訴人主張系爭房地於假扣押期間無法轉換較優惠貸款，受
    有利息差額損失38萬元，被上訴人應依民事訴訟法第531條
    第1項賠償云云。被上訴人辯稱並非惡意假扣押，無須負賠
    償責任等語。經查：
  (一)按假扣押裁定因自始不當而撤銷，或因第529條第4項及第
    530條第3項之規定而撤銷者，債權人應賠償債務人因假扣押
    或供擔保所受之損害，民事訴訟法第531條第1項定有明文。
    所謂假扣押裁定因自始不當而撤銷，係指對於假扣押裁定抗
    告，經抗告法院依命假扣押時客觀存在之情形，認為不應為
    此裁定而撤銷之情形而言，若係因本案訴訟敗訴確定而撤銷
    該裁定，僅屬因命假扣押以後之情事變更而撤銷，尚非該條
    所謂因自始不當而撤銷（最高法院67年台上字第1407號判例
    意旨參照）。
  (二)查上訴人迄未證明系爭假扣押裁定因其抗告而撤銷，亦未證
    明被上訴人未遵期起訴致假扣押裁定遭撤銷，或是被上訴人
    聲請撤銷假扣押裁定，揆諸首揭說明，即與民事訴訟法第
    531條第1項規定不符，自無據以請求損害賠償。至於上訴人
    謂被上訴人提起剩餘財產分配之本案訴訟業已敗訴確定，上
    訴人遂聲請台灣台北地方法院97年度家聲字第303號裁定撤
    銷假扣押云云，固為兩造所不爭，惟依前開說明，此屬情事
    變更而撤銷假扣押，尚與民事訴訟法第531條第1項要件不符
    ，則上訴人依此請求利息差額之損失，即屬無據。
  (三)何況，損害賠償，除法律另有規定或契約另有訂定外，應以
    填補債權人所受損害及所失利益為限；依通常情形，或依已
    定之計劃、設備或其他特別情事，可得預期之利益，視為所
    失利益，民法第216條第1、2項亦定有明文。上訴人固稱受
    有38萬元利息差額之損害，但未證明向國泰世華銀行轉貸計
    劃存在、或申請轉貸遭駁回，自難認上訴人於假扣押期間受
    有前開利息差額之損失。
五、綜上所述，上訴人主張尚與民事訴訟法第531條第1項規定不
    符，又未證明確有38萬元利息差額之損失，故為本院所不採
    。從而，上訴人依據民事訴訟法第531條第1項規定，請求被
    上訴人給付38萬元，及自起訴狀影本送達翌日起至清償日止
    按年息百分之五計算之利息，為無理由，應予駁回。是則原
    審依此駁回其訴（減縮部分除外）及假執行之聲請，經核並
    無違誤，上訴意旨指摘原判決不當，求予廢棄改判，為無理
    由，應予駁回。
六、本件為判決基礎之事證已明，兩造其餘主張、陳述及所提證
    據，經審酌後，認均與本件結論無礙，不再一一論列，併予
    敘明。
七、據上論結，本件上訴為無理由，爰判決如主文。
中    華    民    國    98    年    1     月    20    日
                    民事第十七庭
                        審判長法  官    張競文
                              法  官    陳麗芬
                              法  官    吳燁山
正本係照原本作成。
不得上訴。
中    華    民    國    98    年    1     月    21    日
                              書記官    于  誠
附表：
┌──┬──────────┬─────────┬────┐
│編號│建                號│地              號│備    註│
│    │‥‥‥‥‥‥‥‥‥‥│                  │        │
│    │建    物    門    牌│                  │        │
├──┼──────────┼─────────┼────┤
│ 1  │台北市○○區○○段3 │同小段0000-0000號 │        │
│    │小段00000-000建號   │                  │        │
│    │‥‥‥‥‥‥‥‥‥‥│                  │        │
│    │台北市○○路○段27號 │                  │        │
│    │4樓                 │                  │        │
├──┼──────────┼─────────┼────┤
│ 2  │台北市○○區○○段  │同段0000-0000號   │        │
│    │00000-000號         │                  │        │
│    │‥‥‥‥‥‥‥‥‥‥│                  │        │
│    │台北市○○區○○路  │                  │        │
│    │763號8樓之11號      │                  │        │
├──┼──────────┼─────────┼────┤
│ 3  │台北縣永和市○○段  ○○段0000-0000號   │        │
│    │00000-000號         │                  │        │
│    │‥‥‥‥‥‥‥‥‥‥│                  │        │
│    │台北縣永和市○○路  │                  │        │
│    │194號4樓            │                  │        │
├──┼──────────┼─────────┼────┤
│ 4  │台北縣中和市○○段  ○○段0000-0000號   │        │
│    │00000-000號         │                  │        │
│    │‥‥‥‥‥‥‥‥‥‥│                  │        │
│    │台北縣中和市○○街  │                  │        │
│    │210巷15之2號        │                  │        │
├──┼──────────┼─────────┼────┤
│ 5  │台北市○○區○○段4 │同小段0000-0000號 │        │
│    │小段00000-000號     │                  │        │
│    │‥‥‥‥‥‥‥‥‥‥│                  │        │
│    │台北市○○區○○路  │                  │        │
│    │25巷35弄6號1樓      │                  │        │
├──┼──────────┼─────────┼────┤
│ 6  │同前段00000-000號   │同小段0000-0000號 │        │
│    │‥‥‥‥‥‥‥‥‥‥│                  │        │
│    │台北市○○區○○路25│                  │        │
│    │巷35弄6號2樓        │                  │        │
├──┼──────────┼─────────┼────┤
│ 7  │台北市○○區○○段1 │同小段0000-0000號 │        │
│    │小段00000-000號     │                  │        │
│    │‥‥‥‥‥‥‥‥‥‥│                  │        │
│    │台北市松山區○○○路│                  │        │
│    │155巷15號2樓        │                  │        │
├──┼──────────┼─────────┼────┤
│ 8  │台北縣中和市○○段  │同小段0000-0000號 │        │
│    │二八張小段00000-000 │                  │        │
│    │號                  │                  │        │
│    │‥‥‥‥‥‥‥‥‥‥│                  │        │
│    │台北縣中和市○○路2 │                  │        │
│    │段328之3號4樓       │                  │        │
├──┼──────────┼─────────┼────┤
│ 9  │台北縣中和市○○○段│同段0000-0000號   │        │
│    │00000-000號         │                  │        │
│    │‥‥‥‥‥‥‥‥‥‥│                  │        │
│    │台北縣中和市○○街22│                  │        │
│    │之3號               │                  │        │
└──┴──────────┴─────────┴────┘
（不得上訴）


司法院資訊處製作；財團法人民間司法改革基金會備份。
